臺灣臺南地方法院刑事判決　　　　　　　94年度簡上字第78號
上　訴　人　臺灣台南地方法院檢察署檢察官
被　　　告　丁○○　男　25歲（民國69年3月17日生）
上列上訴人因被告違反動產擔保交易法案件，不服本院94年簡字
第5號，中華民國94年1月31日第一審簡易判決（聲請簡易處刑書
案號：93年度偵字第12657號），及移請併辦（94年度偵字第
1473號）本院之第二審合議庭判決如下：
    主  文
原判決撤銷。
丁○○動產擔保交易之債務人，連續意圖不法之利益，將標的物
遷移，致生損害於債權人，處有期徒刑陸月，如易科罰金，以罰
金參佰元即新臺幣玖佰元折算壹日。
    事  實
一、丁○○基於意圖不法利益之概括犯意，為如下之行為：
(一)、丁○○於民國九十二年十一月二十八日以動產擔保交易附條
    件買賣方式，向乙○○獨資經營之車王機車行購買車號ＴＪ
    ６─１６０號輕型機車一輛，為動產擔保交易之債務人，雙
    方約定總貸款新臺幣（下同）四萬五千七百五十元，自九十
    二年十二月三十日起至九十三年九月三十日止，分十期給付
    ，每月一期，第一至五期每期應給付五千四百五十元，第六
    至十期每期應給付三千七百元，標的物存放地點為臺南市○
    ○○○街三六一號四樓之二住處，在分期款項未付清之前，
    標的物所有權仍屬於乙○○所有，丁○○僅得依約占有使用
    ，不得任意遷移、出賣、出質、移轉、典當或為其他處分行
    為。詎丁○○僅繳納二期款項，自九十三年二月二十八日第
    三期起即拒不付款，且意圖不法之利益，於九十三年五月份
    某日，將上開車輛遷移不明，致債權人追索無著，受有損害
    。
(二)、丁○○於九十三年七月二十一日，以動產擔保交易法附條件
    買賣之方式，向匯豐汽車股份有限公司（下稱匯豐公司）購
    買車牌號碼３０１０─ＪＧ號自用小客車，約定分期付款總
    額為六十九萬六千三百六十四元，自九十三年八月二十一日
    起至九十七年七月二十一日，每月一期，共分四十八期，每
    期應給付一萬二千七百六十八元，車輛應停放於臺南市安平
    區○○○○街三六一號四樓之二，在分期款項未付清之前，
    標的物所有權仍屬於匯豐公司所有，丁○○僅得依約占有使
    用，不得任意遷移、出賣、出質、移轉、典當或為其他處分
    行為。詎丁○○僅繳納一期款項，自九十三年九月二十一日
    第二期起即拒不付款，且意圖為自己不法之利益，將上開車
    輛遷移不明，致匯豐公司追索無著，受有損害。
二、案經乙○○訴由臺灣臺南地方法院檢察署檢察官偵查後聲請
    簡易判決處刑暨匯豐公司訴由臺灣臺南地方法院檢察署檢察
    官偵查後移請併辦審理。
    理  由
一、訊據被告丁○○固不否認於右述時、地，以動產擔保交易附
    條件買賣方式，分別向乙○○及匯豐公司購買機車及自用小
    客車後，機車部分未完全繳清價金及自用小客車部分僅繳納
    一期之分期價金，及將機車、自用小客車遷移不明之事實，
    惟矢口否認有何違反動產擔保交易法之犯行，辯稱：１、機
    車部分並非僅繳納二期價金，已繳納四或五期價金，並未將
    機車出質，僅因友人無機車可用，而將機車遷至高雄出借他
    人；２、因離職後，而無法能力繳交分期價金，自用小客車
    已將車子遷至台中借給友人使用云云。
二、經本院查：
(一)、上述事實，業據告訴人乙○○之代理人甲○○及匯豐公司之
    代理人丙○○於警詢、檢察官偵查及本院審理時指訴綦詳（
    參見臺南市警察局第四分局南市警四刑偵字第483號卷第6頁
    、93年度偵字第12657號卷第6頁、臺南市警察局第四分局南
    四警四刑偵字0000000000號卷第2頁，本院94年6月16日審理
    筆錄），核與被告於警詢中自白僅交付二期分期價金後，即
    將機車交付他人而遷移不明之情節相符（參見臺南市警察局
    第四分局南市警四刑偵字第483號卷第2頁），此外，復有附
    條件買賣契約書二紙、分期繳款明細表一紙、客戶分期款繳
    款紀錄查詢表一紙在卷為憑（參見93年度發查字第2570號卷
    第8頁、93年度發查字2903號卷第4、7頁、本院卷第37頁）
    ，並參酌被告於本院審理時亦不否認將車輛交予他人而遷移
    不明之情，應認被告於警詢自白應可採信，從而，被告為動
    產擔保交易之債務人，僅分別繳納二期及一期之分期價金，
    即將動產擔保交易之標的物遷移不明，應可認定，足認其主
    觀上確有不法利益之意圖，其辯稱未違反動產擔保交易法云
    云，顯係卸責之詞，不足採信。應認本件事證明確，應依法
    論科。
二、核被告丁○○所為，係犯動產擔保交易法第三十八條之罪。
    其先後二次犯行，時間緊接，所犯係構成要件相同之罪，顯
    係基於概括犯意反覆為，為連續犯，應依刑法第五十六條以
    一罪論，並加重其刑。原審以被告犯行明確，依法論罪科刑
    ，固非無見。惟就事實一(二)之事實未及審酌，及原審認定被
    告將機車以新臺幣二萬元代價出質於綽號「阿原」之不詳姓
    名男子，惟被告於警詢及本院審理均供述係將車借予「阿原
    」，而非出質等情節，且客觀上並無足以證明被告有將動產
    擔保交易附條件買賣之標的物出質之證據，原審未注意及此
    ，逕認被告有出質之犯行，均容有未洽。從而，檢察官指摘
    原判決不當，為有理由。是原判決既有上開可議之處，自應
    由本院將原判決予以撤銷改判。又事實一(二)之部分即檢察官
    以94年度偵字第1473號移請併案審理部分，雖未經起訴，惟
    與聲請簡易處刑部分有裁判上一罪之連續犯關係，本院自得
    審理，併此敘明。爰審酌被告犯罪之動機、目的係貪圖不法
    利益、手段、所生對乙○○及匯豐公司財產上之危害、犯罪
    後猶矢口否認犯行，顯見其態度惡劣，不知悔悟等一切情狀
    ，量處如主文所示之刑，並諭知如易科罰金之折算標準，以
    昭信讞。
三、本件被告經合法傳喚，無正當之理由不到庭，不待其陳述，
    逕行判決。
據上論斷，應依刑事訴訟法四百五十五條之一第一項、第三項、
第三百六十九條第一項前段、第三百七十一條、第三百六十四條
、第二百九十九條第一項前段，動產擔保交易法第三十八條，刑
法第十一條前段、第五十六條、第四十一條第一項前段，罰金罰
鍰提高標準條例第一條前段、第二條，現行法規所定貨幣單位折
算新臺幣條例第二條，判決如主文。
本案經檢察官陳信郎偵查後聲請簡易判決處刑；檢察官周盟翔偵
查後移請併辦；檢察官戊○○到庭執行職務。
中　　華　　民　　國　　94　　年　　6 　　月　　30　　日
　　　　　　　　　刑事第二庭    審判長法　官  陳振謙
                                      法  官  鄭燕璘
                                      法  官  洪士傑
以上正本證明與原本無異。
本件不得上訴。
　　　　　　　      　　　　　　　　　書記官　李佩珊
中　　華　　民　　國　　94　　年　　6 　　月　　30　　日
附錄所犯法條：
動產擔保交易法第三十八條
動產擔保交易之債務人，意圖不法之利益，將標的物遷移、出賣
、出質、移轉、抵押或為其他處分，致生損害於債權人者，處3
年以下有期徒刑、拘役或科或併科6000元以下之罰金。
